臺北高等行政法院裁定
　　　　　　　　　　　　　　　　　　 95年度訴字第01638號
原　　　告　新竹市政府
代　表　人　甲○○市長）住同.
訴訟代理人　楊隆源　律師（兼送達代收人）
被　　　告　乙○○
訴訟代理人　黃景安　律師
上列當事人間返還公法上不當得利事件，原告提起行政訴訟，本
院裁定如下：
    主　文
本件於被告就原告民國94年8 月29日府工土字第0940080955號及
95年3 月14日府工土字第0950023204號函所提行政爭訟事件終結
確定前，停止訴訟程序。
    理　由
一、按「行政訴訟之裁判須以民事法律關係是否成立為準據，而
    該法律關係已經訴訟繫屬尚未終結者，行政法院應以裁定停
    止訴訟程序。除前項情形外，有民事、刑事或其他行政爭訟
    牽涉行政訴訟之裁判者，行政法院在該民事、刑事或其他行
    政爭訟終結前，得以裁定停止訴訟程序。」行政訴訟法第17
    7 條定有明文。次按「處分機關未告知救濟期間或告知錯誤
    未為更正，致相對人或利害關係人遲誤者，如自處分書送達
    後1 年內聲明不服時，視為於法定期間內所為。」、「訴願
    人在第14條第1 項所定期間向訴願管轄機關或原行政處分機
    關作不服原行政處分之表示者，視為已在法定期間內提起訴
    願。但應於30日內補送訴願書。」分別為行政程序法第98條
    第3 項及訴願法第57條所明定。是處分機關未告知救濟期間
    ，致相對人遲誤者，如相對人自處分書送達後1 年內，向原
    行政處分機關作不服原行政處分之表示者，視為已在法定期
    間內提起訴願。
二、緣原告於民國（下同）90年間辦理「園道五及公六公園旁十
    五米道路」工程之撥用計劃，撥用由原告管理之新竹市○○
    段第43號地號及國防部總政治作戰局管理之同段第19地號等
    10筆土地，系爭門牌號碼新竹市○○街77之6 號未辦保存登
    記房屋（下稱系爭房屋）即坐落在新竹市○○段第43地號土
    地上。原告嗣於90年9 月26日委託訴外人崑展設計有限公司
    （下稱崑展公司）進行前開工程用地上之地上物補償費查估
    工作，崑展公司於91年間完成初估工作，原告即於91年11月
    13日召開「新竹園道五計劃道路工程用地內地上物補償協議
    說明會」，說明將依據原告所公布實施之「新竹市辦理公共
    工程建築改良物拆遷補償自治條例」，辦理地上物拆遷補償
    費及自動拆除獎勵金之發放。被告乃於91年11月22日提出申
    請書，主張系爭房屋為其所有，崑展公司漏未查估，並提出
    當地里長鄭桂出具之證明，原告遂於92年7 月17日以府地用
    字第0920059225號函通知被告至台灣銀行新竹分行具領建築
    改良物補償費新臺幣（下同）670,042 元及223,374 元，總
    計893,416 元；並於93年3 月16日以府工土字第0930037468
    號函通知被告，如於93年4 月30日前將系爭房屋自行拆遷完
    畢，原告即依前開自治條例第10條規定核發自動拆除獎勵金
    。被告乃依期自行拆遷系爭房屋，並於93年6 月8 日出具切
    結書具領自動拆除獎勵金512,257 元，合計受領建築改良物
    補償費及自動拆除獎勵金共1,405,673 元。94年間法務部調
    查局新竹市調查站接獲檢舉，指稱系爭房屋並非被告所有，
    系爭補償金發放有違誤，法務部調查局新竹市調查站遂於94
    年8 月23日通知約談原告所屬員工即承辦人葉雲漢與崑展公
    司承辦人員。原告知悉前開約談情事後，亦進行調查，嗣認
    被告並非系爭房屋所有權人，其具領補償費，顯無法律上原
    因，原告乃於94年8 月29日以府工土字第0940080955號函，
    限被告應於文到10日內，將原所具領建築改良物補償費670,
    042 元（另一筆223,374 元部分，漏未記載），及自動拆除
    獎勵金512,257 元，繳至原告設於台灣銀行新竹分行之帳戶
    內，惟被告獲函後置之不理。因前開函漏載另一筆建築改良
    物補償費223,374 元，原告乃於95年3 月14日以府工土字第
    0950023204號函，限被告應於95年3 月30日前，將所具領建
    築改良物補償費893,416 元，及自動拆除獎勵金512,257 元
    ，合計1,405,673 元，繳至原告設於台灣銀行新竹分行之帳
    戶內。被告不服，於95年3 月22日向原告提出申訴書，主張
    其係有權領取補償費之人。原告乃於95年3 月28日以府工土
    字第0950027 896 號函，答復被告系爭房屋並非被告所有等
    語。被告接獲原告之公文後，復於95年3 月31日提出申訴書
    ，內容與95年3 月22日之申訴書完全相同。原告更於95年4
    月4 日以府工土字第0950031614號函，答復被告系爭房屋並
    非被告所有，且被告未提出任何證明文件，原告將依法追繳
    等語。因被告仍未返還前開款項予原告，原告遂提起本件給
    付行政訴訟。
三、經查，原告於92年7 月17日以府地用字第0920059225號函通
    知被告具領建築改良物補償費；並於93年3 月16日以府工土
    字第0930037468號函通知被告，如於期限前將系爭房屋自行
    拆遷完畢，原告即核發自動拆除獎勵金等語，該2 函件係授
    予被告具領建築改良物補償費及自動拆除獎勵金之利益，核
    屬授益行政處分。而原告於發現錯誤核發前開建築改良物補
    償費及自動拆除獎勵金後，先後以94年8 月29日府工土字第
    0940080955號及95年3 月14日府工土字第0950023204號函，
    通知被告將所具領建築改良物補償費及自動拆除獎勵金，繳
    至原告設於台灣銀行新竹分行之帳戶內等語，該2 函件核其
    真意係在撤銷前開授益行政處分，且經原告於本院審理時陳
    明在卷，故該94年及95年函件亦係行政處分無疑（最高行政
    法院91年度裁字第1263號裁定意旨參照，以下合稱原處分）
    。次查，原處分函並未告知救濟期間，有原處分函影本附本
    院卷可稽。故被告於95年3 月22日以申訴書向原告作不服原
    處分之表示，既係在處分書送達後1 年內，向原行政處分機
    關作不服原行政處分之表示，揆諸首揭說明，視為已在法定
    期間內提起訴願。故原告於接獲被告前開申訴書後，未將之
    移送訴願管轄機關，於法即有未合。另被告已於96年3 月29
    日補正訴願書，原告嗣後亦已移送內政部訴願審議委員會審
    議，凡此有訴願書及訴願答辯書附本院卷可稽。而原處分如
    果被行政救濟機關撤銷，則原處分所撤銷的授益處分即回復
    效力，被告受領系爭款項即非無法律上原因，足見原處分之
    行政爭訟結果牽涉到本件給付行政訴訟之裁判，然原處分是
    否違法而應撤銷，卻非本件給付行政訴訟所得審酌，因此確
    有必要於被告就原處分所提行政爭訟終結確定前，停止本件
    給付行政訴訟程序。且由於原處分函限期命被告將原領取款
    項繳還部分，是否具有下命處分的性質，攸關原告是否有提
    起本件行政給付訴訟的實益，兩造就此仍有爭議，被告既已
    就原處分函全部內容提起訴願，亦宜待其行政爭訟之終局結
    果如何，再處理本件給付行政訴訟，以免發生裁判歧異之情
    形。
四、綜上所述，本院認在該原處分之行政爭訟事件終結確定前，
    有停止本件訴訟程序之必要，爰依行政訴訟法第177 條第2
    項裁定如主文。
中　　華　　民　　國　　96　　年　　5　　 月     4    日
                         第六庭審判長法  官　林  文  舟
                                     法  官　闕  銘  富
                                     法  官　陳  鴻  斌
上為正本係照原本作成。
不得抗告。
中　　華　　民　　國　　96　　年　 　5　　月　　7　　 日
           　　　　　　　            書記官  林　俞　文
